【裁判字號】    99,上易,2523
【裁判日期】    991228
【裁判案由】    竊盜
【裁判全文】
臺灣高等法院刑事判決                99年度上易字第2523號
上  訴  人    臺灣新竹地方法院檢察署檢察官
被      告    詹文興
上列上訴人因被告竊盜案件，不服臺灣新竹地方法院99年度易字
第22號，中華民國99年9月24日第一審判決（起訴案號：臺灣新
竹地方法院檢察署98年度偵字第6610號），提起上訴，本院判決
如下：
    主  文
上訴駁回。
    理  由
壹、公訴意旨略以：被告詹文興為自己不法所有之意圖，於民國
    （下同）98年8月9日凌晨2時許，攜十字起子1支，前往被害
    人張螢權位於新竹縣新埔鎮○○里○○鄰○○路○段131巷16號
    古厝（已無人使用居住），徒手拆卸該處古厝正大門及左側
    門共4扇門得手，而認被告涉犯刑法321條第1項第3款攜帶兇
    器竊盜罪等語。
貳、證據能力方面：
    按被告以外之人於審判外之言詞或書面陳述，除法律有規定
    者外，不得作為證據，刑事訴訟法第159條第1項定有明文，
    此即學理上所稱「傳聞證據排除法則」。又被告以外之人於
    審判外之陳述，雖不符同法第159條之1至第159條之4之規定
    ，而經當事人於審判程序同意作為證據，法院審酌該言詞陳
    述或書面陳述作成時之情況，認為適當者，亦得為證據。當
    事人、代理人或辯護人於法院調查證據時，知有第159條第1
    項不得為證據之情形，而未於言詞辯論終結前聲明異議者，
    視為有前項之同意，此則據同法第159條之5規定甚明。鑒於
    採用傳聞證據排除法則重要理由之一，係因傳聞證據未經當
    事人之反詰問予以覈實，若當事人願放棄對原供述人之反對
    詰問時，原則上即可承認該傳聞證據之證據能力。而揆諸我
    國刑事訴訟法第159條之5之立法理由，除參照前述傳聞證據
    排除法則之基本法理外，亦參考日本刑事訴訟法第326條之
    立法例，查日本刑事審判實務之運作，有關檢察官及被告均
    同意作為證據之傳聞書面材料或陳述，可直接援引該國刑事
    訴訟法第326條作為傳聞例外之法律依據，僅在檢察官與被
    告或其辯護人不同意之情況下，乃須根據其他傳聞例外規定
    ，俾以斟酌該等傳聞書面材料或陳述是否具有證據能力，在
    當事人間無爭執之案件中，傳聞證據基本上均可依據前引規
    定提出於法院使用。據此，我國刑事訴訟法第159條之5之適
    用應可作同上之解釋。公訴人及被告就本件判決所引之被告
    以外之人於審判外之陳述，於本院言詞辯論終結前均未表示
    異議（本院99年11月29日準備程序筆錄第3頁至第4頁、99年
    12月14日審判筆錄第2頁至第3頁），而本院審酌上開傳聞證
    據作成時之情況，核無違法取證及證明力明顯過低之瑕疵，
    為證明犯罪事實所必要，亦認為以之作為證據為適當，根據
    上開規定及說明，作為本件判決認定被告犯罪事實之被告以
    外之人於審判外陳述是否屬於傳聞之例外，無庸先行考量刑
    事訴訟法第159條之1第2項、第159條之2、第159條之3等規
    定，得逕依同法第159條之5規定作為證據。
參、按犯罪事實應依證據認定之，無證據不得認定其犯罪事實，
    又不能證明被告犯罪者，應諭知無罪之判決，刑事訴訟法第
    154條第2項、第301條第1項分別定有明文。所謂認定犯罪事
    實之證據，係指足以認定被告確有犯罪行為之積極證據而言
    ，苟未能發現相當證據，或證據不足為不利於被告事實之認
    定時，即應為有利於被告之認定，更不必有何有利之證據，
    亦不能以推測或擬制之方法，以為裁判基礎（最高法院29年
    上字第3105號、40年臺上字第86號判例、56年度臺上字第80
    7號判決意旨參照）。另按認定犯罪事實，所憑之證據，雖
    不以直接證據為限，間接證據亦包括在內，然無論直接或間
    接證據，其為訴訟上之證明，須於通常一般之人均不致於有
    所懷疑，而得確信其為真實之程度者，始得據之為有罪之認
    定，倘其證明尚未達到此一程度，而有合理性懷疑之存在時
    ，即無從為有罪之認定（最高法院76年臺上字第4986號判例
    意旨參照）。又按刑事訴訟法第161條已於91年2月8日修正
    公布，其第1項規定：檢察官就被告犯罪事實，應負舉證責
    任，並指出證明之方法。因此，檢察官對於起訴之犯罪事實
    ，應負提出證據及說服之實質舉證責任。倘其所提出之證據
    ，不足為被告有罪之積極證明，或其指出證明之方法，無從
    說服法院以形成被告有罪之心證，基於無罪推定之原則，自
    應為被告無罪判決之諭知（最高法院92年臺上字第128號判
    例意旨參照）。
肆、公訴意旨認被告詹文興涉犯竊盜罪嫌，無非係以被告於警詢
    、偵查中之自白（98年度偵字第6610號卷第5頁至第7頁、第
    21頁至第22頁）、證人即被害人張螢權於警詢、偵查中證述
    （同上偵卷第9頁至第12頁、第27頁至第28頁）、贓物認領
    保管單1份（同上偵卷第13頁）、採證照片6張（同上偵卷第
    14頁至第16頁）、扣案之十字起子1支等為其論據。
伍、被告詹文興雖曾於警詢、檢察官訊問時自白於上開時地竊取
    被害人張螢權所有4扇門；惟其於原審及本院審理時，堅詞
    否認前揭竊盜犯行，辯稱：本件竊盜非伊所為，查獲之木門
    實係李根雄於98年8月9日凌晨1時許帶來欲寄放在伊住處，
    但家中無處可供擺放，經伊叔叔詹宏坤同意短期暫放，遂寄
    放在詹宏坤處，李根雄並打一把鑰匙鎖住放木門之房間；惟
    李根雄放置1個星期未取，於是叔叔詹宏坤要求伊通知李根
    雄取回，伊於8月16日約10點30分到11點30分左右電話告知
    李根雄，馬上來搬走寄放木門，當時詹宏坤與與黃信溢都在
    場聽聞。後來李根雄帶警察來時向伊表示古董商來了，李根
    雄還從身上拿出1把鑰匙，叫伊把鎖頭打開給古董商看。本
    件竊盜被查獲時，因李根雄另犯他案遭判處有期徒刑6月，
    得易科罰金刑事案件，尚未執行，而李根雄沒有錢繳納罰金
    ，恐因此遭受羈押，所以叫伊頂替此竊盜案件，並表示會繳
    本件竊盜案件的罰金，伊才為李根雄頂罪，直到伊被起訴後
    ，才知道事情的嚴重性等語。經查：
（一）新竹縣政府警察局新埔分局新埔派出所員警翁紹程、曾雲
      川因轄區頻傳竊盜案件，於98年8月17日在前往1名治安人
      口查訪途中，因見1部自小客車自李根雄家中駛離，且形
      跡可疑，自後尾隨，嗣在途中將該車攔停表明司法警察身
      分，該名自小客車駕駛人曾盆萬表示有朋友帶他要去購買
      早期木頭，翁紹程、曾雲川乃徵得曾盆萬同意，由曾雲川
      乘坐曾盆萬所駕駛自用小客車、翁紹程駕車在後跟隨，一
      同前往位於新竹縣新埔鎮○○路○○段1216巷50號被告家
      中，並自被告住處後方廢棄空屋內，查獲被害人張螢權所
      有裝置在新竹縣新埔鎮○○路○段131巷16號三合院內而
      於98年8月17日遭竊4扇木門之事實，業據警員翁紹程（原
      審99年度易字第22號卷，下稱原審卷，第56頁）、曾雲川
      （原審卷第66頁至第67頁）證述在卷，且證人即被害人張
      螢權於警詢、原審審理時亦指陳位於新竹縣新埔鎮○○里
      ○○路○段131巷16號古厝正大門及左側門共4扇於98年8月
      9日遭竊一情（偵查卷第9頁、第12頁、第27頁、原審卷第
      56頁、第53頁、第66頁至第67頁）證述綦詳，並有贓物認
      領保管單（偵查卷第13頁）、失竊與查獲地點照片共6 張
      （偵查卷第14頁至第16頁）可佐。堪認在被告住處後廢棄
      空屋內，查獲被害人張螢權遭竊之古厝門4扇。
（二）惟查，證人曾盆萬即被查獲當日與員警一同前往被告家中
      收購木頭之商人於原審審理時證述：伊從事櫥櫃、桌椅、
      木器代工修理，僅見過被告2次面，第1次是在本件查獲前
      ，被告經過伊所開設位於中豐路店面，表示他有1座櫥櫃
      要修理，雖未約定時間，但有留電話給被告。而李根雄亦
      有到過伊店內。某日李根雄來電稱有木板，伊親至李根雄
      住處要看木板，但沒有看到，李根雄表示木板是自己的，
      放置於他處之地址。後來李根雄騎機車帶伊去看木頭，伊
      開車在後面跟車，但伊找不到路，在途中被警察盤查，伊
      說要去看木頭，警察不相信，1名警察坐入車內，另1名警
      察就開車跟在後面，對方打電話來聯繫，才找到被告住處
      。到達後只有看到被告，並未見到李根雄。到了被告住處
      才想到被告先前要找伊看櫥子的事，伊就順便看櫥子，被
      告帶伊到一個矮屋看櫥子及木板，櫥子不值得修，木頭不
      是伊要的等語（原審卷第150頁至第161頁）。參以證人李
      根雄於原審審理時證述：被查獲當日有1名古董商前往其
      住處，伊當日帶該名古董商前往被告住處，伊知道該名古
      董商的店等語（原審卷第38頁、第113頁至第114頁）；而
      經新竹縣政府新埔分局警察提解證人李根雄查訪該名古董
      商人年籍及所開設店面，經由證人李根雄之指證，而查得
      其所稱古董商人即為證人曾盆萬、並在桃園縣龍潭鄉○○
      路○○段532-1號開設1家未懸掛招牌店面，亦有查訪照片
      4張、相片影像資料查詢結果、全戶戶籍資料查詢結果在
      卷可按（原審卷第130頁至第133頁）。是證人李根雄在未
      經提供資訊情形下，猶可逕行指出未懸掛招牌而由曾盆萬
      所開設之店面；且證人曾盆萬亦於原審審理供認：於本件
      查獲當日先後前往李根雄住處、被告家中看木頭等情節（
      原審卷第150頁至第161頁）；另證人即警員翁紹程於原審
      審理時證述：途中盤查證人曾盆萬之情形（原審卷第56頁
      至第57頁），亦與證人曾盆萬前開證述內容大致相符，益
      徵證人盆萬前開證述內容應非杜撰虛詞，堪可採信。是證
      人李根雄先與證人曾盆萬相約看木頭，並由證人李根雄在
      前騎車帶領證人曾盆萬駕車前往，而證人曾盆萬於前往看
      木頭途中，遇警盤查，再帶同警察至被告住處以觀，顯見
      欲出售被害人張螢權失物之人，係證人李根雄，而非被告
      。倘被告即為竊盜上開4扇門板之人，復曾至證人曾盆萬
      店內談及修理家中櫥櫃之事，而有證人曾盆萬之聯絡電話
      ，當可逕行聯絡銷贓與證人曾盆萬，豈會由李根雄出面與
      證人曾盆萬聯絡，繼而帶同證人曾盆萬至伊住處後方查看
      木門。是被告是否為本件竊盜犯行，尚有可疑。
（三）又查，證人陳國柱即當日與證人李根雄在被告家中涉嫌施
      用毒品案件者，亦於原審審理時證述：確實有見到被告在
      家中向證人李根雄拿取鑰匙等語（原審卷第52頁）；證人
      曾雲川亦於原審審理時證述：伊到現場時，被告有進入屋
      內拿取鑰匙開門等語（原審卷第69頁反面），證人曾盆萬
      亦證述：有看到被告進入屋內，不知道被告拿什麼，開了
      之後警察認為伊沒有騙他們等語（原審卷第162頁）以觀
      ，被害人張螢權遭竊之4片木門，雖放置在被告所管領住
      處後方空屋內，然於證人李根雄聯繫看貨之證人曾盆萬到
      被告家中查看木門時，被告猶需向未住在該處之證人李根
      雄拿取鑰匙後，始得開啟進入放置木門之處所，足見對該
      4片木門有支配權限者實為證人李根雄，而非被告。則被
      告所辯：張螢權失竊之4扇木門是證人李根雄所竊取，尚
      非不可採信。
（四）再查，證人詹宏坤初於原審證述：在車庫見過被害人張螢
      權失竊之4扇木門，但伊沒有動它，從頭到尾跟李根雄都
      沒有接觸等語（原審卷第44頁至第45頁）。經原審就被告
      辯稱：證人李根雄是否借地方擺放，及是否曾催促證人李
      根雄將木門載離等情節訊問，證人詹宏坤始憶及而證述：
      被告稱木門是李根雄載來寄放，伊表示不能放太久，曾催
      促被告將上開木門載走，見被告撥打電話等情節（原審卷
      第45頁至第47頁）；核與證人黃信溢則於原審審理時證述
      ：曾經在被告家中聽聞被告在電話中提到「放在我叔叔那
      邊的東西，為何不拿回去，害我被我叔叔罵」等語（原審
      卷第71頁），及被告前開放置木門、催促證人李根雄將物
      品載走之辯詞相合；另證人翁紹程、曾雲川於原審審理時
      ，亦一再陳明：在現場時，被告一直強調「你們都知道」
      ，意指警察都知道是誰偷的，當時有懷疑是李根雄竊取的
      ，所以才帶被告與李根雄一起找作案地點等語（原審卷第
      59頁、第68頁），雖證人翁紹程、曾雲川均證：未聽聞證
      人李根雄要被告頂替本件竊盜罪行，惟此可遽以認定被告
      為本件竊盜罪行。
（五）末以，被告雖曾於警詢及檢察官訊問時供認竊取被害人張
      螢權住處古厝4扇門（偵查卷第5頁至第7頁、第21頁至第2
      2頁），且新竹縣政府警察局新埔分局新埔派出所員警亦
      於被告住家後方空屋查獲上開木門。惟被害人張螢權失竊
      之4扇木門非違禁物，且被告持有原因眾多，或係竊盜所
      得財物、或係收受、寄藏贓物、或係不知情而管領皆有可
      能，尚不得以在被告住家後方空屋內查獲前開贓物，逕予
      補強證明被告自白竊盜犯行真實性。是檢察官官所舉證據
      ，不足以擔保被告自白之真實性，已如前述，此外，無積
      極證據足以認定被告確有公訴意旨所指之犯行，無從形成
      被告有罪之確信，揆諸前揭法律規定及說明，就被告被訴
      加重竊盜犯行，應為被告無罪判決之諭知。
（六）另被告於本院審理時請求測謊一情，與待證事實無重要關
      係，核無必要，併此敘明。
陸、原審以不能證明被告犯罪，依前揭之說明，對被告為無罪判
    決之諭知，即核無不合。公訴人上訴意旨略以：原審以證人
    曾盆萬、陳國柱及曾雲川之證述內容，而認被告所辯可採，
    然其等證詞尚難直接推論被告並未竊取上開4片木門；又被
    告與證人詹宏坤所證之情節相悖，且被告於原審時供述前後
    反覆不一，殊難採信；警員曾雲川亦懂客家話，實難想像被
    告與李根雄如何能在員警面前達成由被告頂罪之協議等語。
    惟查，證人曾盆萬、陳國柱及曾雲川之證述，僅能證明系爭
    4片木門確置於證人詹宏坤住處，然尚無從據此即可認定被
    告有竊取該4片木門之犯行。再被告於原審及本院時均一再
    強調係為李根雄頂罪，觀之證人曾雲川於原審時證稱：被告
    表示「你們都知道是誰做的」，但問他究竟是誰做的，他又
    不講，有感覺他承認的很無奈等語（原審卷第69頁）；復參
    諸被告於原審及本院均辯稱：李根雄答應會繳易科罰金的錢
    ，但遭起訴加重竊盜罪，因為當時母親病重，怕不能在旁照
    顧，於是在法院審理時說出實情等情，益見被告所辯非虛，
    當無從據此而逕認定被告有公訴意旨所指加重竊盜犯行。第
    按刑事訴訟法第161條第1項規定：檢察官就被告犯罪事實，
    應負舉證責任，並指出證明之方法。對於其所訴之被告犯罪
    事實，應負提出證據及說服之實質舉證責任，倘所提出之證
    據，不足為被告有罪之積極證明，或其闡明之證明方法，無
    從說服法官以形成被告有罪之心證，基於無罪推定之原則，
    自應為被告無罪判決之諭知。而證據之取捨與證據之證明力
    如何，均屬法院得自由裁量、判斷之職權，茍其此項裁量、
    判斷，並不悖乎通常一般人日常生活經驗之定則或論理法則
    ，又於判決內論敘其何以作此判斷之心證理由者，即不得任
    意指摘其為違法。茲原判決已詳敘就卷內證據調查之結果，
    而為綜合判斷、取捨，認不足證明被告確有公訴人所指訴之
    犯行，其得心證的理由已說明甚詳，且所為論斷從形式上觀
    察，亦難認有違背經驗法則、論理法則，或有其他違背法令
    之情形，自不容任意指為違法。公訴人提起上訴，仍執陳詞
    以被告確有加重竊盜之行為而為爭執，復未提出其他積極事
    證證明被告確有何下手行竊之犯行，漫指原判決不當，尚無
    可取。從而，原審為被告無罪之判決，尚屬允當，可以維持
    ，上訴為無理由，應予駁回。
柒、至被告收受被害人張螢權遭竊4片木門之行為，是否涉犯贓
    物罪部分，則應由檢察官另行依法處理，併此指明。
據上論斷，應依刑事訴訟法第368條，判決如主文。
本案經檢察官劉異海到庭執行職務。
中    華    民    國    99    年    12    月    28    日
                  刑事第十庭審判長法  官  宋  祺
                                  法  官  林孟宜
                                  法  官  高玉舜
以上正本證明與原本無異。
不得上訴。
                                  書記官  許雅淩
中    華    民    國    99    年    12    月    28    日

司法院資訊處製作；財團法人民間司法改革基金會備份。
